【裁判字號】    95,台上,2796
【裁判日期】    950518
【裁判案由】    偽造文書
【裁判全文】
最高法院刑事判決            九十五年度台上字第二七九六號
    上  訴  人  甲○○
                        號
    選任辯護人  葉涵德律師
上列上訴人因偽造文書案件，不服台灣高等法院台中分院中華民
國九十二年九月二十三日第二審判決（九十二年度上訴字第一四
八０號，起訴案號：台灣台中地方法院檢察署八十九年度偵字第
六九七六、一六一八六號），提起上訴，本院判決如下：
    主  文
上訴駁回。
    理  由
按刑事訴訟法第三百七十七條規定，上訴於第三審法院，非以判
決違背法令為理由，不得為之。是提起第三審上訴，應以原判決
違背法令為理由，係屬法定要件。如果上訴理由書狀並未依據卷
內訴訟資料，具體指摘原判決不適用何種法則或如何適用不當，
或所指摘原判決違法情事，顯與法律規定得為第三審上訴理由之
違法情形，不相適合時，均應認其上訴為違背法律上之程式，予
以駁回。上訴意旨略稱：（一）本案雖已調查，但尚有<一>共同
被告鐘岳松何以無故將乙○○之身分證、土地所有權狀及建築改
良物使用執照等影本各一件（下稱乙○○身分資料）交予上訴人
？上訴人如執有上開資料提供與不詳姓名之成年男子假冒乙○○
名義，做為張逸君辦理汽車貸款擔任連帶保證人，張逸君給上訴
人何利益？<二>原判決所載姓名不詳之成年男子，是否為鐘岳松
？<三>對保當場究有何人，依據朱江青與張逸君之說詞不一，鐘
岳松是否在場？<四>證人朱江青於民國九十二年一月二日改稱「
張逸君對保當日鐘岳松在場，且坐在簽約地點之沙發上」，原審
對於重要證詞為何不採？<五>鐘岳松於八十八年六月十二日假冒
乙○○名義於陳昌華辦理汽車貸款時，在汽車貸款申請書連帶保
證人欄上偽簽乙○○之署名，是以偽冒乙○○署名為人做保係鐘
岳松一貫犯罪伎倆，原審為何不採？<六>原審未命鐘岳松當庭書
寫其名字送往法務部調查局鑑定其筆跡是否與張逸君汽車貸款契
約書保證人欄上、車輛動產抵押契約書之連帶保證人欄上所偽簽
「乙○○」之署名，與陳昌華辦理汽車貸款之相關文書上偽簽之
「乙○○」等筆跡是否為同一人書寫，是否為鐘岳松所簽？有應
於審判期日調查之證據而未予調查之當然違背法令。（二）原判
決事實欄記載證人朱江青證稱對保現場有張逸君、甲○○、吳榮
吉及另外三個人，證人張逸君則證稱對保現場有張逸君、朱江青
。原判決理由就對保現場究有幾人，是那幾個人，證據相互矛盾
；又何人係原判決事實欄所載姓名不詳之成年男子，原判決認定
事實與所採用證據互有矛盾，當然違背法令。（三）原判決於事
實中認定上訴人幫助姓名不詳之成年男子詐欺及行使偽造私文書
，惟理由中卻時而看似幫助「張逸君」，時而幫助「姓名不詳之
成年男子」，判決理由中並無定論，其理由矛盾等語。
惟查：本件原判決維持第一審依想像競合犯之法律關係，從一重
論處上訴人甲○○幫助行使偽造私文書，足以生損害於他人罪刑
，駁回上訴人在第二審之上訴，係以原判決事實欄一（一）所載
之犯行，其中上訴人如何於獲悉鐘岳松執有乙○○身分資料影本
後，即向鐘岳松表示欲購車，要辦理借款，需使用上開資料，乃
向鐘岳松拿取上開乙○○身分資料等情，業據已判決確定之共同
被告鐘岳松於偵審中供明；而張逸君係透過上訴人之介紹，向南
陽實業股份有限公司（下稱南陽公司）業務員朱江青購車，且於
上訴人之住處辦理對保，於對保時上訴人及張逸君均在場，嗣朱
江青於詢問何人要對保時，在場有兩位自稱與張逸君係朋友關係
之人即持證件影本據以辦理，但不清楚此二位保證人是否認識張
逸君，當時鐘岳松未在場，此經證人朱江青於審判中結證屬實；
又證人張逸君亦證稱伊與上訴人係朋友，八十八年五月十五日因
業務員朱江青在上訴人台中縣潭子鄉○○路住處，所以聯絡伊到
該處辦理對保，但伊僅認識上訴人，不曉得連帶保證人是何人找
來的，伊簽完自己姓名即先行離去等語；及依憑卷附（張逸君為
主債務人）之貸款契約書、車輛動產抵押契約書、慶豐商業銀行
南陽汽車貸款專用申請書、乙○○身分證正反面影本各一份等證
據資料，為論罪依據。並敘明依證人即張逸君當時之男友曾建章
證稱伊認識上訴人，對鐘岳松則不太熟；及上訴人供稱伊認識張
逸君之男友曾建章，未正式介紹鐘岳松與曾建章認識，但該二人
會到伊住處坐息。足見張逸君、曾建章與上訴人顯較為熟稔，至
鐘岳松與張逸君、曾建章雖有認識，但並不熟識。則鐘岳松當無
提供乙○○身分資料與交情不深之張逸君購車使用之可能，是以
鐘岳松所為伊將乙○○身分資料影印交付上訴人之供述，應可採
信。另說明上訴人所辯，及證人朱江青嗣後改稱於張逸君對保當
日，鐘岳松有在場云云，均與事實不符，為不足採取之理由，難
據為鐘岳松即係本件假冒乙○○之人不利之認定。而以上訴人於
行為時為年滿二十四歲，智識正常之成年男子，對於張逸君辦理
購車貸款，須填載借款申請書等文件，難諉為不知，明知此情猶
提供乙○○身分資料，供上開姓名不詳之成年男子，做為假冒乙
○○充為連帶保證人之一，自具有幫助詐欺及幫助行使偽造私文
書之故意。該姓名不詳之人假冒乙○○名義，偽簽契約書等私文
書，持以行使致銀行承辦人員陷於錯誤，據以核撥貸款，係犯刑
法第二百十六條之行使第二百十條偽造私文書罪、第三百三十九
條第一項之詐欺取財罪，上訴人則為上開犯罪之幫助犯。對於上
訴人否認犯行，悉依卷證逐一指駁說明綦詳，核其論述與論理法
則、經驗法則、證據法則皆無違背。查證人朱江青、張逸君所證
對保當場除其二人外，均一致證稱上訴人亦在場，至於對保現場
究有幾人之陳述，雖略有差異，但此係因張逸君於簽名後先行離
去所致，彼此所證並無矛盾之處。原判決論處上訴人幫助行使偽
造私文書罪刑，係綜合上開直接、間接證據，本於推理作用，確
認於上訴人住處辦理對保時，鐘岳松並未在場，亦非該假冒乙○
○之人，本件係上訴人提供其向鐘岳松索取之乙○○身分資料影
本予不詳姓名之成年男子，以供該男子假冒乙○○之名而偽造上
開文書之用。此乃原審取捨證據及證據證明力判斷職權之合法行
使，其所為判斷，尚無悖乎一般經驗法則，自不得指為違法，亦
無上訴意旨(三)所指理由矛盾之情形。至共犯之姓名，除有特殊情
形外，並非構成犯罪事實之要素，有罪判決關於共犯姓名之記載
，旨在辨別犯罪之同一性。該不詳姓名之成年男子既因上訴人堅
不吐實而未到案，致未查得其真實姓名，究與上訴人所應負共犯
（幫助犯）之罪責尚不生影響。關於鐘岳松何以提供乙○○身分
資料予上訴人？張逸君究給予上訴人何利益？鐘岳松是否另外偽
造乙○○名義之其他文書？均無關於本件基本犯行之認定與論科
，既不屬於必要記載事項，自非理由所應敘述之範圍，亦無命鑑
定鐘岳松筆跡之必要性。原判決對此縱未予說明，仍難謂有理由
不備之違法，更無應於審判期日調查之證據未予調查之違法。上
訴意旨係就原審採證認事之職權行使，及原判決已調查明確並論
駁說明之事項，徒憑己見重為事實之爭辯，核與法律規定得為第
三審上訴理由之違法情形，不相適合，應認其關於幫助行使偽造
私文書部分之上訴為違背法律上之程式，予以駁回。本件上訴人
對想像競合關係中重罪之幫助行使偽造私文書罪所提起之第三審
上訴，既屬不合法而應從程序上予以駁回，則其中不得上訴第三
審之輕罪幫助詐欺取財部分，亦無法併予實體上審判，自應從程
序上予以駁回，併此敘明。
據上論結，應依刑事訴訟法第三百九十五條前段，判決如主文。
中    華    民    國  九十五  年    五    月   十八   日
                      最高法院刑事第七庭
                          審判長法官  呂  潮  澤
                                法官  吳  昆  仁
                                法官  孫  增  同
                                法官  趙  文  淵
                                法官  吳      燦
      本件正本證明與原本無異
                                      書  記  官
中    華    民    國  九十五  年    五    月  二十二  日
                                                      Ｅ


司法院資訊處製作；財團法人民間司法改革基金會備份。
